【裁判字號】    95,台上,478
【裁判日期】    950125
【裁判案由】    違反公職人員選舉罷免法
【裁判全文】
最高法院刑事判決              九十五年度台上字第四七八號
    上  訴  人  己○○
    選任辯護人  黃正彥律師
    上  訴  人  戊○○○
                          弄4.
                乙○○
                        弄6號.
                        號
    上 列二 人
    共      同
    選任辯護人  蔡清河律師
    上  訴  人  丁○○
                丙○○
                        1號
                甲○○
上列上訴人等因違反公職人員選舉罷免法案件，不服台灣高等法
院台南分院中華民國九十四年八月二十五日第二審更審判決（九
十四年度選上重更(一)字第五三號，起訴案號：台灣台南地方法院
檢察署九十一年度偵字第六六三、六六四、六七四、六七七、六
八○、一二○八、一二○九、一二一○、一二一一、一二二九、
一三四三、一四二六、一四七一、一六九一號，九十一年度選偵
字第二、三、四、五、六號），提起上訴，本院判決如下：
    主  文
原判決關於己○○、戊○○○、乙○○、丁○○、丙○○部分撤
銷，發回台灣高等法院台南分院。
其他上訴駁回。
    理  由
甲、撤銷部分：
本件原判決撤銷第一審關於上訴人己○○、戊○○○、乙○○、
丁○○、丙○○部分之科刑判決，改判仍論處各該上訴人共同連
續對於有投票權之人，交付賄賂，而約其為一定之行使罪刑，固
非無見。
惟查：一、檢察官就被告之全部犯罪事實以實質上或裁判上一罪
起訴者，因各該部分事實間互有不可分關係，法院自應就全部事
實予以合一審判，如僅就其中一部分加以審認，而置其他部分於
不顧，即屬刑事訴訟法第三百七十九條第十二款所稱「已受請求
之事項未予判決」之違法；此與以可分數罪起訴，如有漏判，仍
可補判之情形，迥然有別。本件檢察官起訴書記載己○○、戊○
○○、乙○○、丁○○、丙○○（以上五人，下稱己○○等人）
、甲○○及業經原審判刑確定之卓全福等人，共同基於賄選之犯
意聯絡，分別以洋酒或烏魚子交付如其附表一、二、三所示之選
民及王萬福、蘇鴻霖、蘇炳南、葉德利、王葉春治等有投票權之
人，約定其等於民國九十一年一月二十六日台南市議會第十五屆
市議員選舉時，投票支持己○○，所為均犯公職人員選舉罷免法
第九十條之一第一項之罪嫌。原審審理結果，亦認己○○等人均
係犯公職人員選舉罷免法第九十條之一第一項之選舉賄賂罪，其
等與甲○○、鄧達三、卓全福、張洪桂美、王洪娶等人間，有犯
意之聯絡及行為之分擔，為共同正犯，先後多次犯行，時間緊接
，犯罪基本構成要件相同，均係基於概括之犯意反覆為之，依連
續犯之規定論以一罪並加重其刑等情。原判決既認定己○○等人
對各個有投票權之人為投票行賄行為，應依連續犯關係論以一罪
，則檢察官起訴書所載己○○等人被訴之上開全部犯罪事實，在
審判上即為不可分割之單一訴訟客體，應全部加以論究而以一判
決終結之，茍其中一部分犯罪不能證明，亦應於理由欄敘明其依
據，並說明不於主文另行諭知無罪之理由。然上述檢察官起訴書
附表一、二、三所載之投票受賄選民，其中蔡玉梅、林見杉等人
被訴涉犯之刑法第一百四十三條第一項投票受賄罪嫌，業分別經
第一審及原審審理結果認為不能證明犯罪，而予以判決無罪或改
判無罪（見第一審判決主文末項及原審九十二年度選上重訴字第
四四一號判決主文第十四項之無罪部分）確定在案，是己○○等
人係經確定判決認定並無該部分之投票行賄事實，原審就己○○
等人被訴之該部分犯罪，並未敘明不於主文另行諭知無罪之理由
，揆諸首揭說明，於法即有未合。二、「法院就被告本人之案件
調查共同被告時，該共同被告準用有關證人之規定。」九十二年
二月六日修正公布，同年九月一日施行之刑事訴訟法第二百八十
七條之二定有明文。共同被告對其他共同被告之案件而言，為被
告以外之第三人，本質上屬於證人，是以共同被告對法院審判其
他共同被告之案件而言，係處於證人之地位，仍應依人證之法定
程序對其為調查、取供，其陳述始得作為認定其他共同被告犯罪
事實之判斷依據。原審審理時，已在上開修正刑事訴訟法公布施
行之後，其就上訴人己○○、戊○○○、乙○○、丁○○、丙○
○等本人之案件調查其他共同被告時，除對丙○○於更審審理中
行證人之交互詰問外，並未準用上開規定行人證之調查程序，使
各該上訴人本人得以對共同被告行使證人之詰問權，遽逕引用共
同被告不利於己之供述，採為其他共同被告斷罪之證據資料，其
所踐行之訴訟程序自難謂適法。三、沒收於裁判時併宣告之，故
沒收之物，不特須於犯罪事實中有具體之記載，並應於主文內詳
加宣示，方足以為執行之根據。原判決依丙○○於偵查中之供述
，認定本件己○○等人為投票行賄，向台南市鴻泰昌菸酒行購入
一百瓶及三十瓶皇家騎士威士忌洋酒，前後共為一百三十瓶，前
者一百瓶經分送有投票權之選民吳玉戀等人共二十二瓶，剩餘七
十八瓶，後者三十瓶經分送選民蘇炳南等共二瓶，剩餘二十八瓶
，二者合計剩餘一○六瓶雖未扣案，應依公職人員選舉罷免法第
九十條之一第三項之規定宣告沒收等情。但依其事實欄之記載，
對於該購入及剩餘洋酒之數量，並未於事實欄內翔實記載，使與
理由說明相互契合，難認允洽。四、依原判決事實之認定，王洪
娶自戊○○○處收受洋酒四瓶，除留下一瓶外，將其中三瓶分別
送予林阿桂、林木珠、莊同風各一瓶；卓全福係自丙○○處收受
洋酒三十瓶後，交付蘇炳南、王葉春治各一瓶；鄧達三係於甲○
○拜訪後，收受丙○○致送之賄賂洋酒五瓶，而將其中一瓶交付
王萬福；張洪桂美除自甲○○處收受賄賂洋酒二瓶外，並與甲○
○共同交付洋酒一瓶予蘇鴻霖，均以之為候選人己○○投票行賄
等情；準此，上開被告等所為該部分之投票行賄行為，其間丁○
○究竟如何參與其事或與各該人等為犯意之聯絡，事實尚欠明瞭
。原判決認定丁○○與上述之王洪娶、卓全福、鄧達三、張洪桂
美間亦有共同正犯之犯意聯絡及行為分擔關係（見原判決第三三
頁），並未敘明認定該事實之所憑依據及理由，併嫌理由不備。
以上或為上訴意旨所指摘，或為本院得依職權調查之事項，應認
原判決關於上訴人己○○、戊○○○、乙○○、丁○○、丙○○
部分仍有撤銷發回更審之原因。
乙、駁回部分：
查第三審上訴書狀，應敘述上訴之理由，其未敘述者，得於提起
上訴後十日內補提理由書於原審法院；其已逾上述期間，而於第
三審法院未判決前仍未提出上訴理由書狀者，第三審法院應以判
決駁回之。刑事訴訟法第三百八十二條第一項、第三百九十五條
後段規定甚明。本件上訴人甲○○因違反公職人員選舉罷免法案
件，不服原審判決，於九十四年九月十三日提起上訴，並未敘述
理由，迄今逾期已久，於本院未判決前仍未提出，依上開規定其
上訴自非合法，應予駁回。
據上論結，應依刑事訴訟法第三百九十七條、第四百零一條、第
三百九十五條後段，判決如主文。
中    華    民    國  九十五  年    一    月  二十五  日
                      最高法院刑事第七庭
                          審判長法官  呂  潮  澤
                                法官  吳  昆  仁
                                法官  孫  增  同
                                法官  趙  文  淵
                                法官  吳      燦
      本件正本證明與原本無異
                                      書  記  官
中    華    民    國  九十五  年    二    月    六    日
                                                    Ｍ


司法院資訊處製作；財團法人民間司法改革基金會備份。
